【裁判字號】    99,訴,962
【裁判日期】    990609
【裁判案由】    偽造文書等
【裁判全文】
臺灣板橋地方法院刑事判決               99年度訴字第962號
公  訴  人  臺灣板橋地方法院檢察署檢察官
被      告  丙○○
            丁○○
上列被告因偽造文書等案件，經檢察官提起公訴（98年度偵字第
17605 號），被告於準備程序中就被訴事實為有罪之陳述，經本
院合議庭裁定由受命法官依獨任進行簡式審判程序，判決如下：
    主  文
丙○○犯如附表二所示之罪，各處如附表二所示之刑。有期徒刑
部分應執行有期徒刑捌月，如易科罰金，以新臺幣壹仟元折算壹
日。緩刑貳年。如附表一所示之偽造「甲○○」署押共枚均沒
收。
丁○○犯如附表三所示之罪，各處如附表三所示之刑。應執行有
期徒刑捌月，如易科罰金，以新臺幣壹仟元折算壹日。緩刑貳年
。如附表一所示之偽造「甲○○」署押共枚均沒收。
    事  實
一、丙○○於民國98年6 月22日3 時許，在其所駕駛之自用小客
    車內，拾獲甲○○遺失在車內之皮夾1 只，內有甲○○所有
    之臺北富邦銀行金融卡、玉山銀行金融卡、誠泰銀行金融卡
    、中國信託商業銀行簽帳卡、臺新國際商業銀行信用卡、兆
    豐國際商業銀行信用卡、甲○○與其母許月娥之國民身份證
    、甲○○之全民健康保險卡、汽、機車駕駛執照各1 張、美
    金1 元及現金新臺幣（下同）9700元等物，竟未交還甲○○
    或交與警察機關處理，而基於意圖為自己不法所有之犯意，
    將上開皮夾及物品均據為己有而侵占入己（犯罪事實(一)）。
二、丙○○復於拾獲上開皮夾、物品後之同日不詳時、分，在其
    位於臺北縣板橋市○○街76巷11之3 號3 樓之居所內，將上
    開皮夾及物品均交與乙○○（所涉收受贓物、行使偽造私文
    書、詐欺取財等罪嫌，由本院審理中），並與乙○○、丁○○共同基於行使造私文書及意圖為自己不法所有之犯意，持
    上開甲○○所有之中國信託商業銀行簽帳卡、兆豐國際商業
    銀行信用卡，分別於如附表一編號一至三所示之時間、地點
    ，向特約商店購買服飾等物，而消費如附表一編號一至三所
    示之金額，共計3 次。歷次結帳時，均推由丁○○分別出示
    如附表一編號一至三所示之簽帳卡或信用卡，並向特約商店
    店員詐稱其為有權使用該簽帳卡或信用卡之甲○○本人，致
    不知情之店員均陷於錯誤，同意丁○○以刷卡方式交易付款
    ，並由丁○○在如附表一編號一至三所示之簽帳單特約商店
    存根聯之持卡人簽名欄，分別偽造「甲○○」之簽名各1 枚
    ，以表示甲○○同意依據簽帳卡、信用卡合約，按簽帳之金
    額付款與發卡銀行，而偽造屬私文書之簽帳單後，將簽名完
    畢之簽帳單交與店員收執而行使之，並收取店員所交付之簽
    帳單客戶存根聯及所購買之服飾等物，足以生損害於甲○○
    本人、如附表一編號一至三所示之特約商店及中國信託商業
    銀行、兆豐國際商業銀行對於簽帳卡、信用卡授權交易管理
    之正確性（犯罪事實(二)至(四)）。
三、丙○○、丁○○、乙○○另共同基於意圖為自己不法所有之
    犯意，於如附表一編號四所示之時間、地點，欲消費如附表
    一編號四所示之金額，而推由丁○○接續出示如附表一編號
    四所示之簽帳卡、信用卡，向特約商店店員詐稱其為有權使
    用上開簽帳卡及信用卡之甲○○本人，致不知情之店員陷於
    錯誤，同意丁○○以刷卡方式交易付款，惟因上開簽帳卡及
    信用卡經刷卡後均無法交易成功，因而未詐得任何財物（犯
    罪事實(五)）。嗣經甲○○發現上開皮夾遺失，且接獲中國信
    託商業銀行之信用卡消費通知後，報警處理，始循線查悉上
    情。
四、案經甲○○訴由臺北縣政府警察局三重分局移送臺灣板橋地
    方法院檢察署檢察官偵查起訴。
    理  由
一、本案被告所犯係死刑、無期徒刑、最輕本刑為3 年以上有期
    徒刑以外之罪，其於準備程序中就前揭被訴事實為有罪之陳
    述，經受命法官告知簡式審判程序之旨，並聽取其與公訴人
    之意見後，本院認無不得或不宜改依簡式審判程序進行之情
    事，依刑事訴訟法第273 條之1 第1 項、第284 條之1 規定
    ，裁定本案由受命法官獨任進行簡式審判程序；且依刑事訴
    訟法第273 條之2 及第159 條第2 項規定，不適用傳聞法則
    有關限制證據能力之相關規定，合先敘明。
二、上揭犯罪事實，業據被告丙○○、丁○○於警詢時、偵查中
    、本院準備程序及審理時均自白不諱，亦據同案被告乙○○
    於警詢時及偵查中均坦認在卷、告訴人甲○○於警詢時及偵
    查中均指訴綦詳，並有簽帳單特約商店存根聯影本3 紙（見
    本院卷宗第52、55、56頁）、臺北縣政府警察局三重分局搜
    索扣押筆錄、扣押物品目錄表各1 份、贓物認領保管單1 紙
    、兆豐國際商業銀行及中國信託商業銀行所出具之冒刷受害
    明細各1 份、監視錄影光碟1 片及翻拍照片6 張在卷可稽，
    足見被告任意性之自白與事實相符，堪予採信。本案事證明
    確，被告2 人犯行均堪認定，應依法論科。
三、按簽帳單係以文字為一定之意思表示，持卡人持信用卡刷卡
    消費時，在簽帳單上簽署姓名，表示已收受特約商店所交付
    之交易標的物或消費標的，並確認該筆消費之憑證，具有表
    示法律上權利義務關係之證明，故簽帳單性質上除與收據相
    同外，亦為信用卡發卡銀行依據此向簽帳人收款之憑證，當
    屬私文書之一種；行為人在簽帳單特約商店存根聯持卡人簽
    名欄偽造持卡人之簽名，復持以交還特約商店而行使之，自
    係行使偽造私文書，且足生損害於持卡人本人、特約商店及
    發卡銀行對於信用卡授權交易管理之正確性。是核被告丙○○所為，係犯刑法第337 條之侵占遺失物罪（犯罪事實(一)之
    部分）、同法第216 條、第210 條之行使偽造私文書罪、同
    法第339 條第1 項之詐欺取財罪（犯罪事實(二)至(四)之部分）
    、同法第339 條第3 項、第1 項之詐欺取財未遂罪（犯罪事
    實(五)之部分）。核被告丁○○所為，係犯刑法第216 條、第
    210 條之行使偽造私文書罪、同法第339 條第1 項之詐欺取
    財罪（犯罪事實(二)至(四)之部分）、同法第339 條第3 項、第
    1 項之詐欺取財未遂罪（犯罪事實(五)之部分）。公訴意旨認
    被告丙○○犯罪事實(一)之部分係犯刑法第337 條之侵占離本
    人所持有之物罪，容有未洽，惟社會基本事實並無不同，論
    罪法條亦屬同一，僅罪名有異，本院逕予更正之，併此敘明
    。被告2 人及同案被告乙○○推由被告丁○○在犯罪事實(二)
    至(四)所載之簽帳單特約商店存根聯持卡人簽名欄偽造「甲○○」之署押，並持以交付特約商店店員而行使之，其偽造署
    押係偽造私文書之部分行為，而偽造私文書之低度行為復為
    行使之高度行為所吸收，均不另論罪。被告2 人與同案被告
    乙○○間，就上開犯罪事實(二)至(五)之犯行皆有犯意聯絡及行
    為分擔，均為共同正犯。被告2 人犯罪事實(二)至(四)所為，分
    別係以1 行為同時觸犯行使偽造私文書罪及詐欺取財罪，俱
    為想像競合犯，均應依刑法第55條規定，各從一重之行使偽
    造私文書罪論處。被告2 人及同案被告乙○○推由被告丁○○於如犯罪事實(五)所載極為密接之時間，在同一特約商店，
    先後2 次出示如附表一編號四所示之簽帳卡及信用卡各1 張
    （惟未刷卡成功），數行為間之獨立性極為薄弱，顯係基於
    同一犯罪計畫及詐欺取財目的，依一般社會健全觀念難以強
    行分離，應認係基於單一詐欺取財犯意接續所為，而應包括
    於一行為予以評價，並論以接續犯之一罪。被告丁○○所犯
    行使偽造私文書罪（共3 罪）及詐欺取財未遂罪間，被害之
    特約商店不同，犯罪之時、地可獨立切割，所犯罪名亦屬有
    異，依社會一般通念已有獨立性，自難認有何成立接續犯或
    包括一罪之情形，因認犯意各別，行為分殊，應予分論併罰
    。被告丙○○所犯侵占遺失物罪、行使偽造私文書（共3 罪
    ）及詐欺取財未遂罪間，亦認犯意各別，行為分殊，罪名有
    異，應予分論併罰。另被告2 人犯罪事實(五)之行為，已著手
    於詐欺取財行為之實行而不遂，為未遂犯，衡諸其犯罪情節
    ，爰依刑法第25條第2 項規定，按既遂犯之刑減輕之。爰審
    酌被告2 人正值青年，不思正道取財，竟共同冒用他人之名
    義刷卡消費，詐取他人財物，破壞社會大眾對於文書真實信
    之信賴，足以生損害於告訴人、特約商店、發卡銀行對於信
    用卡授權交易管理之正確性，兼衡被告2 人無前科紀錄之素
    行（見卷附臺灣高等法院被告前案紀錄表）、生活狀況、智
    識程度、犯罪之動機、目的、手段、所侵占及詐取財物之價
    值、均坦承犯行且與告訴人達成民事和解以取得諒解之犯罪
    後態度等一切情狀，各量處如主文所示之刑，並分別諭知易
    服勞役、易科罰金之折算標準及定其應執行之刑，再依99年
    1 月1 日生效施行之刑法第41條第8 項規定，就應執行之刑
    之部分均諭知易科罰金之折算標準（95年7 月1 日生效施行
    之刑法第41條第2 項即98年9 月1 日生效施行之刑法第41條
    第8 項規定，關於「數罪併罰，數宣告刑均得易科罰金，而
    定應執行之刑逾6 月，排除適用易科罰金規定」之部分，業
    經司法院大法官於98年6 月19日以釋字第662 號解釋宣告違
    憲，而99年1 月1 日生效施行之刑法第41條第8 項規定，亦
    針對上述情形修正為得易科罰金，從而法律變更後，對被告
    並無有利不利之情形，自毋庸為新舊法律之比較適用，應逕
    行適用裁判時之刑法第41條第8 項規定）。
四、又被告2 人均未曾因故意犯罪受有期徒刑以上刑之宣告，此
    有臺灣高等法院被告前案紀錄表2 份在卷可考，渠等因一時
    失慮致罹刑章，均與告訴人達成民事和解且履行完畢，有本
    院調解筆錄1 份附卷為憑（見本院卷宗第58至60頁），經此
    偵審程序及科刑宣告後，應能知所警惕，信無再犯之虞，本
    院認尚無逕對被告2 人施以刑罰之必要，故上開對被告2 人
    宣告之刑，均以暫不執行為適當，爰依刑法第74條第1 項第
    1 款，均宣告緩刑2 年，以啟自新。
五、末查，如附表一所示「甲○○」之簽名3 枚，均係偽造之署
    押，不問屬於犯人與否，均應依刑法第219 條規定宣告沒收
    。至被告丁○○刷卡後所交與特約商店之信用卡簽帳單特約
    商店存根聯各1 紙，既已交付各特約商店存查，即非被告所
    有，又非屬違禁物，自不得宣告沒收。再被告丁○○所取得
    之信用卡簽帳單客戶存根聯各1 紙，固為被告丁○○所有，
    惟未經扣案，復無證據證明現仍存在，為免執行困難，亦不
    予宣告沒收，附此敘明。
據上論斷，應依刑事訴訟法第273 條之1 第1 項、第299 條第1
項前段，刑法第28條、第210 條、第216 條、第337 條、第339
條第1 項、第3 項、第41條第1 項前段、第8 項、第42條第3 項
前段、第55條、第25條第2 項、第51條第5 款、第74條第1 項第
1 款、第219 條，刑法施行法第1 條之1 第1 項、第2 項前段，
判決如主文。
本案經檢察官張世聰到庭執行職務。
中    華    民    國    99    年    6     月    9     日
                  刑事第九庭    法  官    賴彥魁
上列正本證明與原本無異。
如不服本判決，應於判決送達後10日內，向本院提出上訴書狀，
並應敘述具體理由；其未敘述上訴理由者，應於上訴期間屆滿後
20日內向本院補提理由書（均須按他造當事人之人數附繕本），
「切勿逕送上級法院」。
                                書記官    楊文祥
中    華    民    國    99    年    6     月    9     日
附錄本判決論罪科刑之法條：
中華民國刑法第210 條
偽造、變造私文書，足以生損害於公眾或他人者，處5 年以下有
期徒刑。
中華民國刑法第216 條
行使第210 條至第215 條之文書者，依偽造、變造文書或登載不
實事項或使登載不實事項之規定處斷。
中華民國刑法第337 條
意圖為自己或第三人不法之所有，而侵占遺失物、漂流物或其他
離本人所持有之物者，處5百元以下罰金。
中華民國刑法第339 條
意圖為自己或第三人不法之所有，以詐術使人將本人或第三人之
物交付者，處5 年以下有期徒刑、拘役或科或併科1000元以下罰
金。
以前項方法得財產上不法之利益或使第三人得之者，亦同。
前2 項之未遂犯罰之。
附表一：
┌──┬────┬──────┬────────────┬─────┬────────┬─────┬────┐
│編號│盜刷時間│  盜刷地點  │盜刷卡片之發卡銀行    │ 盜刷金額 │偽造之文書及欄位│偽造之署押│卷宗頁碼│
│    │        │            │盜刷卡片之卡號        │（新臺幣）│                │          │        │
│    │        │            │盜刷卡片之持卡人姓名  │          │                │          │        │
├──┼────┼──────┼────────────┼─────┼────────┼─────┼────┤
│ 一 │98年6 月│臺北市萬華區│中國信託商業銀行簽帳卡│2 萬4926元│授權碼919333號簽│「甲○○」│本院卷宗│
│    │22日12時│峨嵋街52號1 │0000-0000-0000-0000 號│          │帳單特約商店存根│ 簽名1 枚 │第56頁  │
│    │7 分許  │樓某服飾店  │甲○○                │          │聯之持卡人簽名欄│          │        │
├──┼────┼──────┼────────────┼─────┼────────┼─────┼────┤
│ 二 │98年6 月│臺北市萬華區│中國信託商業銀行簽帳卡│2 萬4228元│授權碼314811號簽│「甲○○」│本院卷宗│
│    │22日12時│峨嵋街52號2 │0000-0000-0000-0000 號│          │帳單特約商店存根│ 簽名1 枚 │第55頁  │
│    │30分許  │樓某服飾店  │甲○○                │          │聯之持卡人簽名欄│          │        │
├──┼────┼──────┼────────────┼─────┼────────┼─────┼────┤
│ 三 │98年6 月│臺北市萬華區│兆豐國際商業銀行信用卡│    3679元│授權碼234604號簽│「甲○○」│本院卷宗│
│    │22日12時│峨嵋街52號1 │0000-0000-0000-0000 號│          │帳單特約商店存根│ 簽名1 枚 │第53頁  │
│    │36分許  │樓某店      │甲○○                │          │聯之持卡人簽名欄│          │        │
├──┼────┼──────┼────────────┼─────┼────────┼─────┼────┤
│ 四 │98年6 月│臺北市萬華區│(一)                      │    5010元│無              │無        │無      │
│    │22日12時│峨嵋街42號某│中國信託商業銀行簽帳卡│          │                │          │        │
│    │51、56分│店          │0000-0000-0000-0000 號│          │                │          │        │
│    │許（先後│            │甲○○                │          │                │          │        │
│    │持2 張卡│            │(二)                      │          │                │          │        │
│    │片刷卡）│            │兆豐國際商業銀行信用卡│          │                │          │        │
│    │        │            │0000-0000-0000-0000 號│          │                │          │        │
│    │        │            │甲○○                │          │                │          │        │
├──┴────┴──────┴────────────┴─────┴────────┴─────┴────┤
│備註：1.編號一至四依序為犯罪事實(二)至(五)。                3.交易完成之盜刷金額總計新臺幣5 萬2833元。        │
│      2.編號一至三有完成交易，編號四未完成交易。        4.偽造「甲○○」署押共計3 枚。                    │
└─────────────────────────────────────────────────────┘
附表二：
┌──┬─────┬──────────────────────┐
│編號│ 犯罪事實 │              主文欄                        │
├──┼─────┼──────────────────────┤
│ 一 │犯罪事實(一)│丙○○犯侵占遺失物罪，處罰金新臺幣壹萬元，如│
│    │          │易服勞役，以新臺幣壹仟元折算壹日。          │
├──┼─────┼──────────────────────┤
│ 二 │如附表一編│丙○○共同犯行使偽造私文書罪，處有期徒刑月│
│    │號一所示即│，如易科罰金，以新臺幣壹仟元折算壹日。如附表│
│    │犯罪事實(二)│一編號一所示之偽造「甲○○」署押壹枚沒收。  │
├──┼─────┼──────────────────────┤
│ 三 │如附表一編│丙○○共同犯行使偽造私文書罪，處有期徒刑月│
│    │號二所示即│，如易科罰金，以新臺幣壹仟元折算壹日。如附表│
│    │犯罪事實(三)│一編號二所示之偽造「甲○○」署押壹枚沒收。  │
├──┼─────┼──────────────────────┤
│ 四 │如附表一編│丙○○共同犯行使偽造私文書罪，處有期徒刑月│
│    │號三所示即│，如易科罰金，以新臺幣壹仟元折算壹日。如附表│
│    │犯罪事實(四)│一編號三所示之偽造「甲○○」署押壹枚沒收。  │
├──┼─────┼──────────────────────┤
│ 五 │如附表一編│丙○○共同犯詐欺取財未遂罪，處有期徒刑貳月，│
│    │號四所示即│如易科罰金，以新臺幣壹仟元折算壹日。        │
│    │犯罪事實(五)│                                            │
└──┴─────┴──────────────────────┘
附表三：
┌──┬─────┬──────────────────────┐
│編號│ 犯罪事實 │              主文欄                        │
├──┼─────┼──────────────────────┤
│ 一 │如附表一編│丁○○共同犯行使偽造私文書罪，處有期徒刑月│
│    │號一所示即│，如易科罰金，以新臺幣壹仟元折算壹日。如附表│
│    │犯罪事實(二)│一編號一所示之偽造「甲○○」署押壹枚沒收。  │
├──┼─────┼──────────────────────┤
│ 二 │如附表一編│丁○○共同犯行使偽造私文書罪，處有期徒刑月│
│    │號二所示即│，如易科罰金，以新臺幣壹仟元折算壹日。如附表│
│    │犯罪事實(三)│一編號二所示之偽造「甲○○」署押壹枚沒收。  │
├──┼─────┼──────────────────────┤
│ 三 │如附表一編│丁○○共同犯行使偽造私文書罪，處有期徒刑月│
│    │號三所示即│，如易科罰金，以新臺幣壹仟元折算壹日。如附表│
│    │犯罪事實(四)│一編號三所示之偽造「甲○○」署押壹枚沒收。  │
├──┼─────┼──────────────────────┤
│ 四 │如附表一編│丁○○共同犯詐欺取財未遂罪，處有期徒刑貳月，│
│    │號四所示即│如易科罰金，以新臺幣壹仟元折算壹日。        │
│    │犯罪事實(五)│                                            │
└──┴─────┴──────────────────────┘

司法院資訊處製作；財團法人民間司法改革基金會備份。
